【裁判字號】    88,訴,261
【裁判日期】    900330
【裁判案由】    偽造文書等
【裁判全文】
臺灣雲林地方法院刑事判決
    公  訴  人  臺灣雲林地方法院檢察署檢察官
    被      告  申○○
    選任辯護人  李建忠
    被      告  丙○○
                未○○
    右二人共同
    選任辯護人  林俊欽
右列被告等因偽造文書等案件，經臺灣雲林地方法院檢察署檢察官提起公訴（八十七
年度偵字第四九四五號）及由臺灣嘉義地方法院檢察署檢察官（八十八年度偵字第五
二六八號）與臺灣南投地方法院檢察署檢察官（八十九年度偵字第三四四六號）移送
併案審理，本院判決如左：
    主  文
丙○○行使偽造私文書，足以生損害於公眾及他人，處有期徒刑柒月。發票日民國八
十七年五月十二日、發票人未○○、付款人第一商業銀行灣內分行、票據號碼ＮＡ0
000000號、面額伍拾萬元及發票日民國八十七年六月三日、發票人未○○、付
款人第一商業銀行灣內分行、票據號碼ＮＡ0000000號、面額伍拾萬元及發票
日民國八十七年六月十七日、發票人未○○、付款人第一商業銀行灣內分行、票據號
碼ＮＡ0000000號、面額伍拾萬元及發票日民國八十七年七月三日、發票人未
○○、付款人第一商業銀行灣內分行、票據號碼ＮＡ0000000號、面額伍拾萬
元等肆紙支票背面上偽造之「德興砂石行」、「辰○○」之印文各壹枚，均沒收之。
其被訴詐欺罪部分無罪。
申○○、未○○均無罪。
    事  實
一、丙○○於民國八十七年二月間，以借款新臺幣（下同）五百萬元給付利息一百萬
    元為由，向寅○○周轉資金，寅○○要求開具支票為質，且須德興砂石行之背書
    ，以為保證，始能允借，丙○○為順利取得借款，竟基於偽造之犯意，先請不知
    情之不詳真實姓名、年藉之人偽刻「德興砂石行」及其名義上負責人「辰○○」
    之印章各一枚，再接續蓋用於發票日八十七年五月十二日、發票人未○○、付款
    人第一商業銀行灣內分行、票據號碼ＮＡ0000000號、面額五十萬元及發
    票日八十七年六月三日、發票人未○○、付款人第一商業銀行灣內分行、票據號
    碼ＮＡ0000000號、面額五十萬元及發票日八十七年六月十七日、發票人
    未○○、付款人第一商業銀行灣內分行、票據號碼ＮＡ0000000號、面額
    五十萬元及發票日八十七年七月三日、發票人未○○、付款人第一商業銀行灣內
    分行、票據號碼ＮＡ0000000號、面額五十萬元等四支票背面上，而偽造
    「德興砂石行」及「辰○○」之印文各一枚，以為背書，並連同發票日八十七年
    五月十八日、發票人未○○、付款人第一商業銀行臺東分行、背書人東瀛通運股
    份有限公司、票據號碼ＮＢ0000000號、面額五十萬元之支票共五紙，交
    付予寅○○以為保證而據以行使，足以生損害於「德興砂石行」與「辰○○」之
    票據抗辯權及該四紙票據流通之正確性。嗣寅○○屆期分別提示支票均遭退票，
    始查出該四紙支票之「德興砂石行」與「辰○○」之背書，係丙○○所偽造者。
二、案經寅○○訴由臺灣雲林地方法院檢察署檢察官偵查起訴。
    理  由
甲、丙○○有罪部分：
一、前述事實，訊據被告丙○○固不否認交付前開四紙支票予告訴人寅○○，但否認
    有偽刻「德興砂石行」與「辰○○」之印章、蓋用其印文等事實，辯稱：該四紙
    支票背面上之「德興砂石行」與「辰○○」之印章，是告訴人叫人去刻的，至於
    是何人所蓋用的，被告並不知情等語，經查，丙○○以「德興砂石行」與「辰○○」名義背書，並未經辰○○之同意，其背書之印章亦非德興砂石行及辰○○所
    有，辰○○復未將「德興砂石行」大小印章交予丙○○及丙○○從未提起刻印之
    事等事實，已經證人辰○○於偵查中證述明確（見偵查卷第一四十三頁背面起）
    ，而「德興砂石行」是辰○○賣給庚○○，再由庚○○賣予癸○，而癸○於八十
    六年九月三日又轉讓予辛○○之事實，復據證人辛○○於偵查中證實（見偵查卷
    第九十六、九十七頁），辛○○更於審理中證述：我沒有「德興砂石行」之大小
    印章，丙○○他們更沒有；沒有向丙○○他們表示可以用「德興砂石行」的名義
    背書等語（見本院卷二第八十二頁），足見丙○○當時並無權限可以「德興砂石
    行」與「辰○○」之名義背書，且未經同意授權背書，而其背書時所用之印章，
    亦非「德興砂石行」與「辰○○」之真正印章，足見前述支票上背書均係偽造者
    ，而前示四紙支票其背面之「德興砂石行」與「辰○○」背書，係丙○○所為及
    該印章是丙○○所偽刻者，不但迭經告訴人指訴，並經丙○○本人於偵查中供認
    明白，其供認：八十七年一、二月間，因要周轉錢，請辰○○傳真營利事業登記
    證給我，並告知辰○○我要自己刻印章等語（見偵查卷第一四十四頁第一行到第
    三行），又供述：我在開票時就背書，印章是我叫人去刻的等語，是依據告訴人
    之指述及被告丙○○上開之供詞，便足以充分認定其等支票上「德興砂石行」與
    「辰○○」之背書，為被告丙○○所為及該印章為被告丙○○交代不知情之人所
    偽刻無誤，此外尚有該四紙支票在卷可資佐證（見本院卷四證件存置袋），雖被
    告丙○○翻異前詞，為前述辯解，又證人丁○○附合其詞，於本院八十九年二月
    二日審理時結證證述：德興砂石行及辰○○之印章，是告訴人在裕順公司叫他去
    刻的，當時告訴人有在字條上寫要刻的字叫他拿去請人刻印章等語（見本院卷一
    第二四七頁起），惟被告丙○○既已於偵查中供認上述印章是其交代第三人去刻
    之事實，衡之告訴人是貸款人，為求保證借貸之履行，自應要求背書人之背書為
    真正，依常情而言，告訴人不會替借款人偽刻背書人印章，而致使自己之求償權
    受阻，而證人丁○○雖證述德興砂石行及辰○○之印章，是告訴人請他去刻等語
    ，然而證人丁○○卻同時證述：因事隔已久無法記清楚有替告訴人刻過那些印章
    等語，復對告訴人於何時交代其去刻印，宣稱不記得，並對於受託刻印之印章之
    規格、樣式、字體位置均無法明確交代，甚至訊及前述字條去處時，起初先證述
    事後已交還告訴人，後來卻證述該字條已不存在，其前後之陳述並不一致，是證
    人丁○○之上開證述：德興砂石行及辰○○之印章，是告訴人請他去刻等語，仍
    有瑕疵，不能有利於被告之認定，至於被告丙○○前述所辯，亦屬不實在，已如
    前述，無可採信。本件事證明確，被告丙○○之犯行足以認定，應依法論罪科刑
    。
二、核被告丙○○所為，係犯刑法第二百十六條、第二百十條之行使偽造私文書罪。
    被告利用不知情之人偽造印章部分係屬間接正犯。而被告偽造印章、印文之行為
    ，係偽造文書之階段行為；偽造私文書後復持以行使，其偽造之低度行為應為行
    使之高度行為所吸收，均不另論罪。被告因一次之借款，前後四次偽造支票背書
    而交付，其犯行係基於單一之犯意而接續為多次行為，侵害一個法益，為接續犯
    ，認屬單純之一罪，公訴人認係連續犯，惟連續犯之成立，除主觀上須基於一個
    概括之犯意外，客觀上須先後數行為，逐次實施而具連續性，侵害數個同性質之
    法益，其每一前行為與次行為，依一般社會健全觀念，在時間差距上，可以分開
    ，在刑法評價上，各具獨立性，每次行為皆可獨立成罪，構成同一之罪名，始足
    當之；如數行為於同時同地或密切接近之時地實施，侵害同一之法益，各行為之
    獨立性極為薄弱，依一般社會健全觀念，在時間差距上，難以強行分開，在刑法
    評價上，以視為數個舉動之接續施行，合為包括之一行為予以評價，較為合理，
    則屬接續犯，而為包括之一罪，最高法院於八十八年九月二十八日著有八十六年
    度台上字第三二九五號判例可資參照，被告既因一次之借款，同時交付四紙偽造
    背書之支票為保證，故合理上應認為接續犯，而非連續犯，公訴人尚有誤解，附
    以敘明。又被告丙○○既以借貸為旨，以交付支票為保證，所用之方法應非詐術
    ，而無為自己不法所有之意圖，縱使支票之背書有偽造之情事，然上開背書之形
    式，既出於告訴人之要求，告訴人應無因而陷於錯誤之情況，是本件被告丙○○
    行使偽造私文書部分仍無牽連犯詐欺罪問題，併予敘明。爰審酌被告因借款而偽
    造支票背書為保證、與告訴人未為和解及犯罪後翻異前詞否認之態度等一切情狀
    ，量處如主文所示之刑。至於發票日八十七年五月十二日、發票人未○○、付款
    人第一商業銀行灣內分行、票據號碼ＮＡ0000000號、面額五十萬元及發
    票日八十七年六月三日、發票人未○○、付款人第一商業銀行灣內分行、票據號
    碼ＮＡ0000000號、面額五十萬元及發票日八十七年六月十七日、發票人
    未○○、付款人第一商業銀行灣內分行、票據號碼ＮＡ0000000號、面額
    五十萬元及發票日八十七年七月三日、發票人未○○、付款人第一商業銀行灣內
    分行、票據號碼ＮＡ0000000號、面額五十萬元等四紙支票背面上之「德
    興砂石行」、「辰○○」之印文，係屬被告丙○○所偽造，不問屬於犯人與否，
    爰依刑法第二百十九條規定宣告沒收之。另所偽造之印章，被告丙○○既為否認
    而無可查知，且依告訴人及相關證人之陳述，亦無從查明其所在，顯已滅失，不
    另諭知宣告沒收，應予敘明。
乙、被告申○○、丙○○、未○○無罪部分：
一、公訴意旨略以：被告申○○、丙○○、未○○共同基於犯意之聯絡，意圖為自己
    不法之所有，以經營砂石業為幌，向告訴人寅○○佯言：申○○曾被管訓二次，
    地方人脈廣大，當地角頭均不敢不買帳，而丙○○從事砂石業十多年，為砂石業
    界之名人，其二人之實力可控制南投縣砂石業聯合開發管理委員會（下稱聯管會
    ），致使告訴人因而陷於錯誤，誤以為經營砂石事業有利可圖，遂先於八十六年
    九月間，提供五百萬元，以三百萬元買下宏億砂石公司（實際名稱為宏億有限公
    司），二百萬元為砂石原料訂金，再於同年十二月間，提供一百六十萬元匯入未
    ○○之戶頭，以買下辰○○所有之料區，另於八十七年二月間，以堆料為由，又
    由告訴人提供五百萬元，匯入未○○之戶頭，並由丙○○以未○○所簽發之支票
    五紙交予告訴人，以為保證，待該等支票屆期均遭退票，告訴人始查出其中四紙
    支票之德興砂石行與辰○○之背書，係丙○○所偽造者，告訴人深入了解後始知
    受騙，因認被告三人涉犯詐欺罪嫌。
二、按犯罪事實應依證據認定之，無證據不得推定其犯罪事實。又不能證明被告犯罪
    或其行為不罰者，應諭知無罪之判決，刑事訴訟法第一百五十四條、第三百零一
    條第一項分別定有明文。所謂認定犯罪事實之證據，係指足以認定被告確有犯罪
    行為之積極證據而言。又認定犯罪事實所憑之證據，雖不以直接證據為限，間接
    證據亦包括在內，然而無論直接或間接證據，其為訴訟上之證明，須於通常一般
    人均不致有所懷疑，而得確信其為真實之程度，始得據之為有罪之認定，倘其證
    明尚未達到此一程度，而有合理懷疑存在時，事實審復已就其心證上理由予以闡
    述，敘明其如何無從為有罪之確信，因而為無罪之判決，尚不得任意指為違法。
    最高法院分別著有二十九年上字第三一０五號、七十六年台上字第四九八六號判
    例可供參考。而告訴人之告訴，係以使被告受刑事追訴為目的，是其陳述是否與
    事實相符，仍應調查其他事實以資審認，始得為不利被告之認定，最高法院著有
    五十二年臺上字第一三００號判例可資參照。如告訴人之陳述如無瑕疵，且就其
    他方面調查又與事實相符，固足採為科刑之基礎，倘其陳述尚有瑕疵，則在未究
    明前，遽採為論罪科刑之根據，即難認為適法，最高法院著有六十年臺上字第三
    ０九九號判例可資參照。復被告否認犯罪事實所持之辯解，縱屬不成立，仍非有
    積極證據足以證明其犯罪行為，不能遽為有罪之認定，故不得以被告之反證不成
    立或其辯解不實，持為認定犯罪之論據，最高法院於三十年一月一日著有三十年
    上字第一八三一號判例可資參照。又刑法第三百三十九條第一項詐欺罪之成立，
    係以意圖為自己不法之所有，以詐術使人將本人或第三人之物交付為要件，所謂
    以詐術使人交付，必須被詐欺人因其詐術而陷於錯誤，若其所用方法，不能認為
    詐術，亦不致使人陷於錯誤，即不構成該罪，亦經最高法院四十六年臺上字第二
    六０號著有判例。經查：告訴人所言：於八十六年九月間，提供五百萬元，以三
    百萬元買下宏億砂石公司，二百萬元為砂石原料訂金，再於同年十二月間，提供
    一百六十萬元匯入未○○之戶頭，以買下辰○○所有之料區，另於八十七年二月
    間，以堆料為由，提供五百萬元，匯入未○○之戶頭等語，雖有八十六年十一月
    六日匯款一百二十萬元、八十六年十一月十七日匯款一百三十萬元入壬○○戶頭
    之合作金庫存款憑條一紙（見本院卷三第二五七頁）、臺灣省合作金庫各類存款
    分戶交易明細表一紙（見本院卷三第二七０頁）及八十六年十月二十七日匯款一
    百萬元、八十六年十一月三日匯款一百五十萬元入未○○戶頭之上海商業儲蓄銀
    行匯出匯款申請書各一紙（見偵查卷第二十五頁）及八十七年一月十二日匯款四
    百萬元入未○○戶頭之合作金庫匯款回條一紙（見本院卷三第二五七頁）、未○○所簽發交予告訴人之支票五紙（見本院卷四證件存置袋）及未○○第一商業銀
    行斗六分行帳戶存提款明細表一冊（見本院卷四第十八頁起）、臺灣省合作金庫
    行斗六支庫八十九年十月二十日（八九）合金斗營字第四六九七函及所附壬○○
    帳戶存款往來資料（見本院卷四第六十六頁起），可得證實該等資金之往來，然
    而：
    （一）八十七年一月十二日告訴人匯款四百萬元入未○○戶頭，其金額據被告辯
          稱該款係向告訴人質借之款項等語，參之未○○簽發共五百萬元支票五紙
          ，交由丙○○轉交告訴人，以為保證，有證人卯○○於偵查中證述：該五
          百萬元是調現用的沒有錯等語為證（見偵查卷第一二二頁），並有上開支
          票五紙附卷為憑，而告訴人亦不否認被告丙○○借款五百萬元之事實，是
          告訴交付該項金額實以借貸為旨，並收受支票為保證，該款項之付與應係
          借款無疑，核被告丙○○所用之方式並非詐術，告訴人復因借款而給付，
          自未陷於錯誤，縱使該等支票屆期均未能兌現或有偽造情事，亦屬借貸債
          務或票據債務不履行及涉及行使偽造私文書問題，與詐欺無涉。
    （二）至於告訴人所交付之其他款項，不但告訴人與被告均同認分別用於買賣宏
          億砂石公司及砂石原料、料區事宜，且依證人甲○○於偵查中所述：其係
          宏億砂石公司土地原承租人，有與申○○簽訂土地轉租及機械買賣契約書
          等語（偵查卷第七十九頁背面）；於本院證述：當初申○○、丙○○向其
          買下宏億砂石公司來經營．．．．成交後才聽到告訴人提起他在竹山那邊
          有買砂石場．．．．．始知宏億砂石是告訴人出資而透過丙○○買下的等
          語（見本院卷二第十頁背面），此外尚有甲○○與申○○簽訂土地轉租及
          機械買賣契約書各一在卷可佐證（見偵查卷第二三、二四頁），可以證明
          無論該等契約之對價，是以現金或交付支票為之，被告確有買下宏億砂石
          公司之事實，雖宏億砂石公司，其商號已於八十六年十一月一日被註銷稅
          籍，有南投縣稅捐稽徵處竹山分處八十九年七月二十四日（八九）投竹稅
          一第０五九００號函一紙在卷可稽（見本院卷三第五十五頁），但此僅涉
          及租稅徵收事宜，不影響雙方買賣之真實，又宏億砂石公司登記之負責人
          ，雖為陳明宏，後變更為王勝璋，有南投縣政府八十九年八月一日（八九
          ）投府商字第八九一０八九六三號函及所附該公司之設立變更登記資料在
          卷可查（見本院卷三第五十六頁起），然此只關係被告買受宏億有限公司
          後，是否依規辦理變更登記及有無合法經營等問題，仍不影響上述買受宏
          億砂石公司之事實。另被告丙○○以宏億公司之名義加入聯管會之事實，
          業經證人卯○○於偵查中證實（見偵查卷第三十九頁），且證人即同時參
          與聯管會之午○○於本院審理時證稱：當初丙○○代表宏億砂石場等語（
          見本院卷二第三八七頁背面），並有丙○○匯五十萬元至博富砂石股份有
          限公司籌備處（即聯管會）之第一商業銀行匯款通知單一紙附卷可按（見
          偵查卷第一三七頁），是不論以何人之名稱參與聯管會運作，均可證明宏
  億公司有加入聯管會之事實。
    （三）而被告丙○○買受辰○○料區（實際上為拓辰開發股份有限公司之特取許
          可權利）之事實，有證人辰○○於偵查中結證證述：丙○○買拓辰公司有
          包含料區，我的料區在南投、雲林交界「南雲大橋」上游，面積四公頃等
          語為憑（見偵查卷第六十五頁），此外有雙方所訂立之買賣契約書一紙在
          卷佐證（見偵查卷第二十一頁），足認屬實。
    （四）又告訴人並非全然未參與宏億砂石公司之經營，此從證人丑○○於本院結
          證陳述：本來他在六輕廠裡工作，告訴人透過友人向他說其砂石場需要管
          理人才，要他過宏億砂石場．．．．．砂石場現場有零用錢，但有特殊需
          要用錢時候，須寫簽呈由告訴人撥發．．．老闆是告訴人，迄今告訴人還
          欠他一些薪水沒給等語（見本院卷一第一九九頁起）；證人廖宏仁於本院
          證言：伊當告訴人之司機有三、四個月．．．．那陣子經常到宏億砂石場
          去看，而當時告訴人聘請丑○○在現場管理機器．．．有看過告訴人查閱
          宏億砂石場之帳冊等語（見本院卷二第二三八至二三九頁）；證人巳○○
          於本院證稱：本人是透過申○○介紹而認識丙○○、告訴人，申○○曾帶
          他們二人來跟本人談買賣Ａ料之事．．．．，是丙○○、告訴人與本人談
          論買賣，，，，，之後有時丙○○與告訴人來談，有時候丙○○與別人來
          談，有時告訴人與別人來談等語，（見本院卷四八十九年十一月二十日訊
          問筆錄）；證人子○○於本院作證說：自己曾經受告訴人與申○○之委託
          ，在裕順公司向他人買過坪頂的土地，買土地的錢是告訴人與申○○支付
          的等語（見本院卷四八十九年十一月二十日訊問筆錄）；證人戊○○於本
          院證陳：她在裕順公司當總務兼雜務工作，當時是告訴人登報徵人，她去
          應徵，告訴人雇用她，她工作性質是核對包括宏億砂石場之帳單，如果核
          對無誤就由老闆告訴人核准付款，是乙○○小姐親自送帳單給她核對的，
          她有到過林內鄉農會替告訴人領款等語（見本院卷四九十年三月十六日訊
          問筆錄），均可以證實告訴人確有管理宏億砂石場之事實。其後被告宋至
          強將宏億砂石場之經營權讓與告訴人，有其二人所立之轉讓協議書一紙在
      卷可以佐證（見本院卷一第二一三頁），亦可認定告訴人確有管理宏億砂
          石場之事實。
    （五）被告申○○曾被管訓過，有本院被告院內索引卡紀錄表一紙在卷可查，而
          丙○○確從事砂石業多年，此皆告訴人所一再陳述者，換言之，被告蕭聰
          結曾被管訓過、被告丙○○從事砂石業多年之事實，告訴人已有認識，並
          非全然無知，其事實亦非虛假，從而告訴人藉以投入砂石行業，其風險及
          不能掌控之情事，告訴人應有盤算，不能因事後雙方金錢往來滋生糾葛，
          而謂告訴人因此陷於錯誤。何況砂石業不外乎在於取入砂石而賣出以賺取
          利潤，在臺灣地區因資源有限，砂石來源主要集中在河川地採取，雖事涉
          河川水利及環境保育等問題，本應全盤禁止，以順其環境、水流之自然，
          縱有疏濬或工程之需，其所得之砂石，仍應由發包單位顧及環境生態，妥
          善為之，而非任由廠商處理從中牟利，現今權責單位開啟旁門，固以法令
          規約，然其合法採取者，或由利益輸送，或藉疏濬之名而採取砂石，或無
          特殊管道、關係而不得其門而入，比比皆是，其非法盜採者，或由特殊人
          士介入，集團共犯，或由行賄以求權責單位取締不力，甚至從中掩護，並
          非所無，故不論合法採石者，抑係非法盜採者，欲求之以暴利，如無特殊
          集體之助力，或藉通特殊管道、關係，無以為功，難在砂石業界生存、此
          因日久生弊，國人憎惡，為一般人所得認識，告訴人自不例外，是告訴人
          藉由申○○、丙○○之人脈、實力以進入具有此一特性之砂石業，何受詐
          欺之有，不待贅言。
    綜上所述，被告雖收受告訴人上開款項，然其一部分既為借款，而其餘款項無論
    是被告所言出於幫忙告訴人經營砂石業，與之仲介，或係如告訴人所述係雙方投
    資合夥砂石業所用，被告實際上既有租用宏億砂石場地、買受宏億砂石場之機械
    及受讓辰○○之料區，並以宏億砂石場之名義加入聯管會等事實，而告訴人實際
    上亦有參與決策、經營之事實，是被告所用方法，不能認為詐術，其主觀上應無
    為自己不法所有之意圖，復告訴人當時投資砂石業，仍有認識須利用申○○、丙○○之人脈及從事砂石業之經驗而介入，並無因被告所言而陷於錯誤，其間雙方
    固因往來資金而生糾結，惟屬民事糾紛，應循民事途徑解決，被告主觀上既無為
    自己不法所有之意圖，客觀上所用方法，亦不能認為詐術，告訴人復未因此而陷
    於錯誤，核與詐欺罪之構成要件尚屬有間，不能謂之詐欺，此外復查無其他積極
    之證據，足認被告確有詐欺犯行，應認不能證明被告犯罪，揆諸前述說明，此部
    分自均應諭知被告無罪之判決。
三、臺灣南投地方法院檢察署檢察官併辦意旨以被告丙○○、未○○於八十六年八月
    十六日以已代墊一千三百五十萬元之支票交予第三人癸○為由，致使辛○○因而
    陷於錯誤，與癸○於八十六年九月三日訂立砂石行轉讓契約，買下癸○所有位於
    竹山鎮內之德興砂石場，其對價為三千六百五十萬元，辛○○當日給付二千三百
    萬元予癸○，由癸○在契約書上簽註「本件買賣銀兩清」，另外以癸○指示將丙○○、未○○上開代墊款，於八十六年九月四日分別匯給未○○一千一百七十二
    萬，匯給指定人黃秀楨一百七十八萬元，以為償還，癸○並將砂石場交予辛○○
    ，待辛○○要求過戶時，癸○卻以辛○○尚欠買款一千三百五十萬元為由，拒絕
    過戶，辛○○始知受騙，認被告丙○○、未○○涉犯詐欺罪嫌。又臺灣嘉義地方
    法院檢察署檢察官併辦意旨以被告丙○○、未○○與己○○基於共同犯意之聯絡
    ，意圖為自己不法之所有，於八十七年三、四月間某日，由己○○向翁文福佯稱
    ：丙○○所有之德興砂石場邀人入股投資，有利可圖等語，翁文福不疑有他，前
    往德興砂石場察看，到達現場時，由丙○○、未○○在工務所相候，丙○○即向
    翁文福宣稱：該砂石場為其所經營，且欲徵求投資人，惟在未正式投資前請翁文
    福先借支七十萬元，待正式投資後，便會把錢返還等語，經數日後，丙○○與己○○再對翁文福佯稱：需要周轉，要求其再借支一百萬元，俟正式投資砂石場後
    ，必定還款等語，翁文福不疑有不詐，因而陷於錯誤，先後借支七十萬元及一百
    萬元予丙○○，並由未○○簽發七十萬元及一百萬元之支票各一紙，交由翁文福
    收執，其後投資之事遙遙無期，翁文福多方查證，得知德興砂石場並非丙○○所
    有，始知受騙，同認被告丙○○、未○○涉犯詐欺罪嫌。惟本件被告丙○○、未
    ○○被訴詐欺罪部分既經判決無罪，則移送併案審理部分，自與本件無裁判上或
    實質上一罪關係即非訴訟法上同一案件，非起訴效力所及，而併案部分又與被告
    丙○○行使偽造私文書有罪部分，無牽連關係，亦無其他裁判上或實質上一罪關
    係，為該部分起訴效力所不及，均非本院所得審究，應各檢還請由檢察官續行偵
    辦，於此敘明。
據上論斷，應依刑事訴訟法第二百九十九條第一項前段、第三百零一條第一項，刑法
第二百十六條、第二百十條、第二百十九條，判決如主文。
本案經檢察官施添寶到庭執行職務。
中      華      民      國      九十      年    三    月      三十      日
                                臺灣雲林地方法院刑事第二庭
                                    法  官  吳  福  森
右正本證明與原本無異。
如不服本判決，應於判決送達後十日內向本院提出上訴狀( 應附繕本 )。
    書記官  李  松  坤
附錄本案論罪科刑法條：
中      華      民      國      九十      年    三    月      三十      日
刑法第二百十六條
行使第二百十條至第二百十五條之文書者，依偽造、變造文書或登載不實事項或使登
載不實事項之規定處斷。
刑法第二百十條
偽造、變造私文書，足以生損害於公眾或他人者，處五年以下有期徒刑。


司法院資訊處製作；財團法人民間司法改革基金會備份。
